【裁判字號】    98,財管,113
【裁判日期】    990406
【裁判案由】    指定遺產管理人
【裁判全文】
臺灣板橋地方法院民事裁定             98年度財管字第113號
聲  請  人  臺中商業銀行股份有限公司
法定代理人  丁○○
非訟代理人  丙○○
上列聲請人聲請對被繼承人乙○○指定遺產管理人事件，本院裁
定如下：
    主    文
選任甲○○（男，民國○○○年○○月○日生，身分證統一編號
：Ｚ000000000號）為被繼承人乙○○（男，民國○○
○年○月○日生，身分證統一編號：Ｚ000000000號，
生前最後設籍地址：臺北縣三重市○○○路二十八巷三十二號，
民國九十七年四月十五日死亡）之遺產管理人。
程序費用新台幣壹仟元由被繼承人乙○○之遺產負擔。
    理      由
一、按先順序繼承人均拋棄其繼承權時，由次順序之繼承人繼承
    。其次順序繼承人有無不明或第4 順序之繼承人均拋棄其繼
    承權者，準用關於無人承認繼承之規定。又繼承開始時，繼
    承人之有無不明者，而無親屬會議或親屬會議未於1 個月內
    選定遺產管理人者，利害關係人得聲請法院選任遺產管理人
    ，民法第1176條第6 項、第1177條、第1178條第2 項分別定
    有明文。
二、本件聲請意旨略以：訴外人迪士霓電器量販有限公司於民國
    92年9 月19日以被繼承人即公司負責人乙○○及甲○○為連
    帶保證人向聲請人聲請貸款，嗣因債務人逾期繳款，聲請人
    業已依法訴追並取得債權憑證（臺灣台北地方法院93年度執
    卯字第610 號），其中連帶保證人即被繼承人乙○○因已於
    97年4 月15日死亡，而其法定繼承人均已聲明拋棄繼承，按
    民法第1177條、第1178條規定，親屬會議或親屬會議未於繼
    承開始時一個月內選定遺產管理人者，利害關係人即得聲請
    法院選任遺產管理人，為保障聲請人之權益，爰依非訟事件
    法第78條第1 項前段規定，聲請鈞院指定甲○○或王宏穎為
    被繼承人乙○○之遺產管理人等語。
三、經查，聲請人之上開主張，業據其提出臺灣台北地方法院債
    權憑證影本、戶籍謄本影本、本院98年7 月1 日板院輔家科
    春潁字第044278號函影本、繼承系統表影本等件為證，堪信
    為真實。
四、從而，本件被繼承人乙○○既已無繼承人，聲請人為被繼承
    人乙○○之債權人，其以利害關係人身分聲請指定被繼承人
    之遺產管理人，核與首揭規定相符。又聲請人聲請選任甲○
    ○為被繼承人乙○○之遺產管理人，本院審酌甲○○為被繼
    承人乙○○之胞弟，並為本件債權債務關係之連帶保證人，
    雖其已拋棄繼承，但對聲請人所主張之上開債務以及遺產情
    況瞭解應較深，有利於被繼承人遺產之管理。至於王宏穎則
    為聲請人之受僱人，具有利害關係，不適宜擔任本件之遺產
    管理人。是為保障債權人之利益及期程序之便利、公信起見
    ，本院爰選任被繼承人乙○○之胞弟甲○○為其遺產管理人
    。
五、至被繼承人之繼承人既均拋棄繼承，其遺產依民法第1176條
    第6 項準用關於無人承認繼承之規定，則依同法第1185條規
    定，於清償債權並交付遺贈物後，如有賸餘，應歸屬國庫，
    附此敘明。
六、依非訟事件法第157 條，裁定如主文。
中    華    民    國    99    年    4     月    6     日
                  家事庭  法  官  毛崑山
以上正本證明與原本無異。
如不服本裁定應於送達後10日內向本院提出抗告狀（並應繳納抗
告費新台幣壹仟元及附繕本）。
中    華    民    國    99    年    4     月    6     日
                          書記官  廖宮仕

司法院資訊處製作；財團法人民間司法改革基金會備份。
